臺灣臺南地方法院刑事判決　　　　　　　 95年度訴字第193號
公　訴　人　臺灣臺南地方法院檢察署檢察官
被　　　告　乙○○
指定辯護人　林永發律師
上列被告因違反毒品危害防制條例案件，經檢察官提起公訴（94
年度偵續字第142號），本院判決如下：
    主  文
乙○○無罪。
    理  由
一、公訴意旨略以：被告乙○○明知甲○○、楊欣怡託其購買分
    裝夾鏈袋之目的，是為了分裝第二級毒品安非他命販賣之用
    ，竟仍基於幫助之故意，於民國（下同）九十四年九月十二
    日某時許，在臺南市○○路上某商店內購買二包（共計二百
    個）分裝夾鏈袋後，交予甲○○、楊欣怡二人用供分裝第二
    級毒品安非他命販賣，因認被告乙○○所為，係犯毒品危害
    防制條例第四條第二項之幫助販賣第二級毒品安非他命罪嫌
    。
二、按犯罪事實應以證據認定之，無證據不得推定其犯罪事實；
    又不能證明被告犯罪，應諭知無罪之判決，刑事訴訟法第一
    百五十四條第二項、第三百零一條第一項分別定有明文。次
    按檢察官就被告犯罪事實，應負舉證責任，並指出證明之方
    法，刑事訴訟法第一百六十一條第一項定有明文。是檢察官
    對於起訴之犯罪事實，應負提出證據及說服之實質舉證責任
    。倘其所提出之證據，不足為被告有罪之積極證明，或其指
    出證明之方法，無從說服法院以形成被告有罪之心證，基於
    無罪推定之原則，自應為被告無罪判決之諭知（最高法院九
    十五年度台上字第三六九號判決意旨參照）。再認定犯罪事
    實所憑之證據，雖不以直接證據為限，間接證據亦包括在內
    ，然而無論直接或間接證據，其為訴訟上之證明，均須達於
    通常一般之人均不致於有所懷疑，而得確信其為真實之程度
    ，始得據為有罪之認定，若其關於被告是否犯罪之證明未達
    此程度，而有合理性懷疑之存在，致使無從形成有罪之確定
    ，根據「罪證有疑，利於被告」之證據法則，即不得遽為不
    利被告之認定（最高法院七十六年臺上字第四九六八號判例
    意旨參照）。
三、本件公訴人認為被告涉犯上開幫助販賣毒品罪嫌，無非係以
    另案被告甲○○、楊欣怡二人於偵查、警詢中之供述、通訊
    譯文及扣案之夾鏈袋二百個為其論述之依據。惟訊據被告堅
    決否認有何幫助販賣第二級毒品安非他命之犯行，辯稱：伊
    僅有購買夾鏈袋，但根本不知道要另案被告甲○○要作何用
    等語。
四、經查：
（一）、按「證人、鑑定人依法應具結而未具結者，其證言或鑑
        定意見，不得作為證據，刑事訴訟法第一百五十八條之
        三定有明文。至同法第一百五十九條之一第二項雖規定
        ，被告以外之人於偵查中向檢察官所為之陳述，除顯有
        不可信之情況者外，得為證據。惟該被告以外之人（含
        共同被告、共犯、被害人、證人等），於偵查中向檢察
        官所為之陳述，性質上仍屬傳聞證據（即審判外之陳述
        ），然因檢察官依法有訊問被告、證人及鑑定人之權，
        證人、鑑定人且須『具結』，而檢察官向被告以外之人
        所取得之陳述，不致違法取供，其可信性極高，為兼顧
        理論與實務，因而規定除顯有不可信之情況者外，得為
        證據（參考刑事訴訟法第一百五十九條之一立法理由）
        。從而，被告以外之人於偵查中向檢察官所為之陳述，
        仍應依法具結，始有證據能力」，最高法院九十四年度
        臺上字第四○五六號判決意旨可資參照。經查：證人甲
        ○○、楊欣怡（見偵查卷第六十三頁至第六十五頁）於
        偵查中向檢察官所為之陳述，此陳述對被告而言係為證
        言，依刑事訴訟法第一百五十八條之三條規定，應予具
        結，惟此部分陳述未經具結，屬絕對無證據能力，應予
        以排除，合先敘明。
（二）、次按幫助犯係從屬於正犯而成立，以正犯已經犯罪為要
      　件，故幫助犯並非其幫助行為一經完成，即成立犯罪，
        必其幫助行為或其影響力持續至正犯實施犯罪始行成立
        ，最高法院八十六年度臺上字第二二號判決可資參照。
        而關於幫助犯之性質，實務及學說多數見解，認係採共
        犯從屬性說之立場，依學界通說既認幫助犯應採共犯從
　　　　屬性說之「限制從屬形式」。因此，幫助犯係從屬於正
  　　　犯而成立，以正犯已經犯罪為構成要件，故幫助犯並非
    　　其幫助行為一經完成，即成立犯罪，必其幫助行為或其
　　　　影響力持續至正犯實施犯罪，始克成立，最高法院九十
  　　　二年度臺上字第六四○五號判決亦可資參照。因此，幫
        助犯成立條件之一，必須其幫助行為與正犯之行為間有
      　因果關係存在，申言之，幫助行為如與結果間有因果關
        係，即可成立幫助犯，否則不成立幫助犯。蓋以當幫助
        行為對於正犯之行為並不生任何效果時（欠缺因果關係
        ），或正犯根本未有任何實行行為時，對之加以處罰並
        無法達到刑事制裁之目的－減少或免除法益受到侵害之
        機會。亦即，處罰幫助犯，應係其對於正犯之行為有所
　　　　助益，增加助力，使正犯更易於實現其犯罪之行為；苟
  　　　幫助犯之幫助對於正犯之行為無任何助益或助力，甚至
    　　正犯亦未為任何之實行行為，縱有加工之行為，仍不應
      　對之論以幫助犯並加以處罰。
（三）、經查：被告於本院審理時供稱：「我從高雄要回來臺南
        ，他途中打電話給我，叫我買（夾鏈袋）的」等語（見
        本院九十六年四月十一日審判筆錄），復與證人甲○○
        所證稱：「（買來後拿給你，是拿去那裡？）他在永華
        路附近給我後就離開了」等語互核一致（見本院同日筆
        錄），並有通聯譯文一份及扣案之夾鏈袋二百個在卷可
        佐，足證本案被告確有購買夾鏈袋之行為無訛。然而，
        上開證據價值經本院詳細審酌，充其量僅得證明客觀上
        被告有於上開時、地，購買夾鏈袋二百個並將之交付與
        證人甲○○之行為，惟如同前開所述，幫助犯成立之要
        件，除被告客觀上須有幫助行為、主觀上有幫助故意外
        ，其前提尚須正犯確有為犯罪行為之實施為必要。苟正
        犯自始並未為任何犯罪行為，縱客觀上有幫助行為，對
        於正犯根本未有任何助益或助力，遑論有何「增益」正
        犯之加工效果，自無成立幫助犯之可言。觀諸證人甲○
        ○於本院審理時證稱：「（是否當日被警察查獲？）是
        的」，「（這些袋子你有無使用過？）沒有，因為被抓
        了所以沒有使用」等語明確（見本院同日筆錄），因此
        ，依證人上開所言，足證證人甲○○固於九十四年九月
        十二日在臺南市○○路取得被告所交付之夾鏈袋二百個
        屬實，然而，證人甲○○取得上開夾鏈袋後，根本未及
        為販賣第二級毒品之實行，即於當日為警查獲等節，有
        臺南縣警察局解送人犯報告書附卷可考（見臺灣臺南地
        方法院檢察署九十四年度偵字第一一六○九號偵查卷第
        二頁），並扣得被告所購買之夾鏈袋二百個，此亦有臺
        南縣刑警大隊扣押物品目錄表附卷可佐（見同卷第一○
        九頁），故證人甲○○既自始未開始使用被告為其購買
        之上開夾鏈袋，難認符合幫助犯成立之要件，亦即，屬
        於正犯之證人甲○○當日收取該夾鏈袋後，尚未及實行
        販賣第二級毒品案非他命之行為即為警查獲，既無正犯
        實施構成要件之行為，又何來幫助犯之成立？準此以觀
        ，被告固有購買夾鏈袋之行為，惟仍乏正犯實行販賣第
        二級毒品行為之要件事實，而此一要件事實依卷內之資
        料，尚無證據足資證明，難認被告有幫助販賣之犯行。
五、綜上所述，本件公訴人所舉被告幫助販賣第二級毒品安非他
    命犯行之證據，本院認顯尚未達於通常一般之人均不致有所
    懷疑，而得確實證明公訴人所指犯罪事實之程度，依嚴格證
    據之法則，尚不得遽以為不利於被告之認定；此外，本院復
    查無其他積極之證據，可認被告確有公訴人所指幫助販賣第
    二級毒品安非他命之犯行，揆諸首揭說明，既不能證明被告
    犯罪，自應為無罪判決之諭知。
據上論斷，應依刑事訴訟法第三百零一條第一項，判決如主文。
本案經檢察官丙○○到庭執行職務。
中　　華　　民　　國　　96　　年　　4 　　月　　25　　日
　　　　　　刑事第十一庭  審判長法  官  張維君
                                法  官  陳威龍
                                法  官  黃翰義
以上正本證明與原本無異。
如不服本判決，應於收受送達後10日內向本院提出上訴書狀（應
附繕本）。
　　　　　　　　　　　　　　　　書記官　王麗鈞
中　　華　　民　　國　　96　　年　　4 　　月　　25　　日
